【裁判字號】    89,交簡上,55
【裁判日期】    901221
【裁判案由】    過失傷害
【裁判全文】
臺灣桃園地方法院刑事判決                        八十九年度交簡上字第五五號
    上  訴  人  乙○○
    即  被  告
右上訴人因過失傷害案件，不服本院中壢簡易庭民國八十九年六月十六日八十九年度
壢交簡字第三五四號第一審簡易判決（聲請簡易處刑案號：八十九年度偵字第四三九
四號），提起上訴，本院第二審判決如左：
    主      文
原判決撤銷。
乙○○因過失傷害人，處拘役肆拾日，如易科罰金以參佰元折算壹日。
    事      實
一、乙○○於民國八十九年二月二十三日十七時十五分許，駕駛車牌號碼ＭＤ—三六
    三三號自小客車，由桃園縣楊梅鎮埔心往中壢方向行駛，行經同縣平鎮市○○路
    ○段五十二號前之丁字型無號誌運作交叉路口時，依該路段速限為時速五十公里
    ，且當時天候陰、下大雨而足以影響視線之情況，本應注意減速慢行，作隨時停
    車之準備，並注意車前狀況，隨時採取必要之安全措施，而依當時有暮光，且乙
    ○○所駕駛上開車輛亦有開大燈，視距良好，路面濕潤但無缺陷，亦無障礙物，
    並無不能注意之情事，竟未注意前方路口有無車輛轉彎之車前狀況，猶以時速五
    十公里之車速向前直駛，適有甲○○駕駛車牌號碼Ｖ六—五七五七號之自小客車
    ，行至上開路口，欲左轉進入新光街，亦疏未注意行經無號誌且無交通警察指揮
    之交叉路口，轉彎車應暫停讓直行車先行，故前述兩車均行至該路口時，乙○○
    雖見狀將方向盤往左打，仍因閃避不及致其所駕車輛之右前側撞及甲○○所駕駛
    車輛之右前側，使甲○○受有頭部外傷併頭昏、頭痛，背部、頸部挫傷併疼痛之
    傷害。乙○○於肇事後即報警處理，並於有偵查犯罪權限機關未發覺犯罪前，向
    前來現場處理交通事故之警員鍾昭宗自首並接受裁判。
二、案經甲○○訴由桃園縣警察局平鎮分局移送台灣桃園地方法院檢察署檢察官偵查
    後聲請簡易判決處刑。
    理      由
一、訊據被告即上訴人乙○○固承認有於右揭時、地駕駛前揭自用小客車，以時速五
    十公里之速度在大雨中前進，而與被害人甲○○發生碰撞，被害人因此受有傷害
    等情，惟矢口否認有何過失傷害犯行，辯稱：係被害人見伊的車速較慢，欲搶先
    左轉，使伊在短距離之內緊急煞車亦來不及而撞上，伊並無過失云云。經查：案
    發現場為丁字型無號誌運作交叉路口，速限為時速五十公里，而當時天候為陰，
    下大雨而足以影響視線，路面濕潤但無缺陷，亦無障礙物，案發後係由被告報案
    並向警員自承肇事等情，業經被害人甲○○指述無誤，復經證人即至現場處理之
    警員鍾昭宗到庭證述無訛，並有道路交通事故調查報告表一紙、現場及車損照片
    十九張在卷可稽；再被害人因此受有上開傷害，亦有新陽明醫院之診斷證明書一
    張附卷可憑。按汽車之行車速度，於行經無號誌之交叉路口，及因雨霧致視線不
    清之道路時，均應減速慢行，作隨時停車之準備；又汽車行駛時，駕駛人應注意
    車前狀況，並隨時採取必要之安全措施，道路交通安全規則第九十三條第一項第
    四款及同法第九十四條第三項分別定有明文。被告為汽車駕駛人，考領有駕駛執
    照，有駕照影本在卷可查，自應熟諳上開規定，並能注意及之，而依當時道路無
    缺陷、亦無障礙、視距良好，又無不能注意之情形，被告竟未在無號誌且下大雨
    之交叉路口減速慢行，作隨時停車之準備，又疏未注意左方適有被害人駕駛之汽
    車駛至，而因煞車不及與被害人發生碰撞，其行為顯有過失。至被害人於行經上
    開無號誌之交叉路口，欲左轉彎卻未暫停讓被告駕駛之直行車先行，雖同有過失
    ，然此亦無解免於被告之過失責任。又本件車禍經送臺灣省桃園縣區車輛行車事
    故鑑定委員會鑑定結果，亦同此認定，有該會八十九年十二月一日八九府車鑑桃
    字第八九一三七八號函暨所附鑑定意見書一份在卷足憑，益見被告上開駕駛行為
    確有過失。被告上開辯解，實不足採。又被害人所受頭部外傷等傷害，與被告之
    前述過失行為復有相當因果關係，綜上所述，本件事證明確，被告犯行，堪以認
    定。
二、核被告乙○○所為，係犯刑法第二百八十四條第一項前段之過失傷害罪。被告行
    為後，刑法第四十一條第一項業於九十年一月四日修正，將原犯最重本刑為三年
    以下有期徒刑以下刑之罪，而受六月以下有期徒刑或拘役之宣告，因身體、教育
    、職業或家庭之關係，執行顯有困難者，得以一元以上三元以下折算一日，易科
    罰金之規定，修正為「犯最重本刑為五年以下有期徒刑以下刑之罪，而受六個月
    以下有期徒刑或拘役之宣告，因身體、教育、職業、家庭之關係或其他正當事由
    ，執行顯有困難者，得以一元以上三元以下折算一日，易科罰金」，並於九十年
    一月十日由總統公布施行，並於同年月十二日生效。經依新舊法比較結果，對被
    告並無不同，應依刑法第二條第一項前段規定，適用修正後之法律。被告於有偵
    查犯罪權限之機關發覺犯罪前，向前來現場處理交通事故之警員鍾昭宗自首並接
    受裁判，業據證人鍾昭宗到庭證述屬實，應依刑法第六十二條前段之規定減輕其
    刑。原審據以論罪科刑，固非無見，惟本件被告既於有偵查犯罪權限之機關發覺
    犯罪前，向警員自首並接受裁判，原審漏未審酌於此，即有未洽，雖上訴意旨仍
    執陳詞否認過失，為無理由，然原判決既有可議，自應由本院將原判決撤銷。爰
    審酌被告過失情節尚非嚴重，本件被害人亦有過失，被害人所受傷勢尚非嚴重，
    雙方迄今尚未達成民事和解，及被告犯罪後態度尚可等一切情狀，量處如主文第
    二項所示之刑，並諭知易科罰金之折算標準。又被告經合法傳喚無正當理由不到
    庭，爰不待其陳述，逕行判決，附此敘明。
據上論斷，應依刑事訴訟法第四百五十五條之一第三項、第三百六十九條第一項前段
、第三百七十一條、第三百六十四條、第二百九十九條第一項前段，刑法第二條第一
項前段、第二百八十四條第一項前段、第六十二條前段、修正後第四十一條第一項前
段，罰金罰鍰提高標準條例第一條前段、第二條，判決如主文。
本案經檢察官林秀敏到庭執行職務。
中        華      民        國    九十    年    十二     月   二十一    日
                                        臺灣桃園地方法院交通法庭
                                            審判長法  官   陳世宗
                                                  法  官   蔡榮澤
                                                  法  官   游士珺
右正本證明與原本無異。
不得上訴。
                                                  書記官   王曉雁
中        華        民        國     九十   年   十二   月    二十八    日
附論罪科刑之法條：
刑法第二百八十四條
因過失傷害人者，處六月以下有期徒刑、拘役或五百元以下罰金。致重傷者，處一年
以下有期徒刑、拘役或五百元下罰金。
從事業務之人，因業務之過失傷害人者，處一年以下有期徒刑、拘役或一千元以下罰
金。致重傷者，處三年以下有期徒刑、拘役或二千元以下罰金。


司法院資訊處製作；財團法人民間司法改革基金會備份。
